【裁判字號】    98,交聲,257
【裁判日期】    980426
【裁判案由】    違反道路交通管理處罰條例聲明異議
【裁判全文】
臺灣苗栗地方法院交通事件裁定         98年度交聲字第257號
原處分機關  交通部公路總局新竹區監理所苗栗監理站
異  議  人
即受處分人  甲○○
上列異議人即受處分人因違反道路交通管理處罰條例案件，對於
交通部公路總局新竹區監理所苗栗監理站於民國98年8 月20日所
為之竹監苗字第裁54-Z00000000號處分（原舉發案號：公警局交
字第Z00000000 號），聲明異議，本院裁定如下：
    主  文
原處分撤銷。
甲○○不罰。
    理  由
一、原處分意旨略以：異議人即受處分人甲○○於民國98年7 月
    9 日13時41分許，將所駕駛之車牌號碼BO-288號自用大貨車
    停放於國道一號高速公路南向117.7 公里處，為內政部警政
    署國道公路警察局第二警察隊造橋分隊警員舉發「非執行公
    務任意停於收費站站區休息（南下出口匝道逆向）」違規；
    嗣異議人於舉發通知單所載期限內到案表示不服舉發，經原
    處分機關函請原舉發單位查覆後，仍認異議人有上開違規行
    為明確，乃依道路交通管理處罰條例第33條第1 項第8 款、
    第63條第1 項第1 款暨違反道路交通管理事件統一裁罰基準
    及處理細則第41條第4 項規定，於98年8 月20日裁處異議人
    罰鍰新臺幣3,000 元，並記違規點數1 點，原處分並無不法
    等語。
二、異議意旨略以：異議人於98年7 月9 日將車牌號碼BO-288號
    拖吊車停在造橋收費站外廢棄農路，被國道公路警察局第二
    警察隊造橋分隊，以違反道路交通管理處罰條例第33條第1
    項第8 款舉發，然查造橋收費站並無交流道，只有便道，異
    議人將車輛停在上述收費站外之廢棄農路並不妨害交通，且
    無告發單所舉「南下出口匝道逆向」之事實，同時該廢棄農
    路亦無任何禁止停車之標誌；另異議人及所駕駛之上開車輛
    係交通部國道高速公路局簽約在案之合法服務人員及拖吊車
    ，於接獲高速公路交控中心指派任務時，能迅速上高速公路
    排除故障或事故車輛以維高速公路順暢，依廣義解釋也是待
    命執行公務中，造橋分隊之舉發應是認知上與事實有所落差
    ，為此向法院聲明異議，請求撤銷原處分等語。
三、按交通法庭認為聲明異議有理由者，應以裁定將原處分經聲
    明異議部分撤銷，並自為裁定，道路交通案件處理辦法第20
    條前段定有明文。又法院受理交通事件，準用刑事訴訟法之
    規定，道路交通管理處罰條例第89條前段定有明文。而犯罪
    事實應依證據認定之，無證據不得認定犯罪事實，刑事訴訟
    法第154 條第2 項規定甚明。再依最高法院76年台上字第49
    86號判例所揭示：「認定犯罪事實所憑之證據，雖不以直接
    證據為限，間接證據亦包括在內，然而無論直接或間接證據
    ，其為訴訟上之證明，須於通常一般之人均不致有所懷疑，
    而得確信其為真實之程度者，始得據為有罪之認定，倘其證
    明尚未達到此一程度，而有合理之懷疑存在時，事實審法院
    復已就其心證上理由予以闡述，敘明其如何無從為有罪之確
    信，因而為無罪之判決，尚不得任意指為違法」之意旨。易
    言之，法院於審理行為人違反道路交通管理處罰條例案件，
    於為事實之認定時，如就原處分機關所認定行為人違規之事
    實仍有合理之懷疑，而無法確信行為人確有該當於道路交通
    管理處罰條例各該處罰條文之構成要件事實時，即應依刑事
    訴訟法上待證事實「倘有懷疑，則應從被告之利益作解釋」
    之證據法則，作對異議人有利之認定。
四、經查：
(一)、異議人駕駛車牌號碼BO-288號自用大貨車，於上揭時、地為
    警掣單舉發「非執行公務任意停於收費站區休息（南下出口
    匝道逆向）」違規乙節，固有國道公路警察局公警局交字第
    Z00000000 號舉發違反道路交通管理事件通知單、裁決書、
    送達證書各1 份在卷可稽，惟異議人否認有上開違規行為，
    並以前揭情詞置辯。
(二)、按汽車行駛高速公路及快速公路，除於規定之停車處外，不
    得在路肩及路肩外、中央分隔帶、隧道內、交流道或收費站
    區停車，高速公路及快速公路交通管制規則第12條第1 項前
    段規定甚明。本件異議人遭舉發之違規事實為「非執行公務
    任意停於收費站區休息（南下出口匝道逆向）」，則關於異
    議人停放上開自用大貨車之路段究否屬於「高速公路收費站
    區」範圍乙節，本院依職權傳訊證人即高速公路局中區工程
    處交管小組組長李司群，據其到庭具結證稱：「（提示卷內
    附件一至五之相片，該BO-288號自用大貨車停車地點是屬於
    哪一個高速公路路段？）是國道一號高速公路造橋收費站的
    圍籬外」、「（該停車地點是否違反高速公路及快速公路交
    通管制規則第12條？）圍籬外是收費站外，我認為已在收費
    站外，故不屬於上開第12條的管制範圍」、「（在一般情形
    下，有無可能拖吊車會在非管制區停車備勤？）不太了解他
    們是否可在該處備勤或休息，該地點已在收費站外」、「（
    異議人停放的地點？）不是路肩，是圍籬外，是路權範圍以
    外」、「（提示卷附第31頁編號一照片，該停放地點是圍規
    區○○○○○道內，是一般農路；收費站是有出入口，是專
    供公務車進出，門禁由收費站管制，至於外面的路是一般路
    ，非管制區，是屬於收費站外，異議人停車的點，未擋到出
    入口，應該是在收費站站區外」、「（匝道口有擋到嗎？）
    該處不是匝道而是便道，應該沒有擋到便道的入口」、「（
    提示卷附第35、36頁編號八至十、第37、38頁編號十一至十
    三等設有「非公務車禁止通行」、「停」等標誌之照片，這
    些禁止的標示，是指禁止進入該收費站？）禁止百姓規避付
    費所設」、「（該路是便道嗎？）可以通行，但不能進收費
    站，所以該標示是禁止非公務車進入收費站內，但沒有禁止
    民眾利用該條道路通往私人土地，因為該道路後方連接一位
    民眾的私人農地，該民眾需用該道路出入，該條道路路應該
    是屬於民眾可利用的便道」、「（是收費站的範圍嗎？）一
    般來說，收費站的管制區以圍籬為界，圍籬外我們就不管了
    ，即使圍籬外的道路也屬於高公局所有，但這是所有權的問
    題」、「（為何禁止標示要設於收費站入口處100 公尺遠的
    地方？）因怕民眾進入後難以掉頭回來」、「（民眾要進入
    收費站，怎麼進？）該收費站不准進出」、「（匝道的定義
    ？）收費站沒有匝道，匝道是在高速公路交流道進出的道路
    ，該處不是匝道。」、「（所謂收費站、高速公路匝道的定
    義與解釋是高公局有權解釋的嗎？）高速公路管制規則第二
    條有規定匝道的定義。」、「（收費站的範圍，由何機關認
    定？）高公局。」、「（該便道是屬於高速公路？）不是。
    該便道不是高速公路的路權。」等語綦詳（見本院98年11月
    20日訊問筆錄）。
(三)、交通部復就高速公路局是否為有權解釋高速公路及快速公路
    交通管制規則第12條第1 項「收費站區」範圍之主管機關乙
    節，於99年3 月10日以交路字第0990021718號函覆本院略以
    ：「．．本案案情如涉『收費站區』範圍之個案事實認定，
    依旨揭規則第3 條規定本部臺灣區○道○○○路局為國道之
    管理機關，爰該局基於管理機關權責應有權解釋認定收費站
    區之範圍。」等語，有上開函文1 份附卷可憑，可知高速公
    路局係有權解釋認定收費站範圍之主管機關，則證人即高速
    公路局中區工程處交管小組組長李司群於本院調查時所為之
    證述，應堪採信。而依證人前開之證述，足徵異議人被舉發
    違規之地點係國道一號高速公路造橋收費站的圍籬外，為高
    速公路之路權範圍以外，屬民眾可利用之便道，非屬造橋收
    費站之站區範圍自明。從而，原舉發單位逕以異議人有「非
    執行公務任意停於收費站站區休息（南下出口匝道逆向）」
    之違規行為而為本件之舉發，即難認為允當。
五、綜上所述，本件異議人遭舉發違規之地點既非屬於高速公路
    收費站區○○○道之範圍，縱異議人將上開自大貨車停放於
    該處，亦難據以認定異議人有裁決書所載「行駛高速公路違
    規臨時停車或停車－收費站區違規停車」之違規事實。此外
    ，復查無任何其他積極證據，足認異議人確有前揭違規行為
    。從而，本件違規駕駛行為，尚未達於通常一般之人均不致
    有所懷疑，而得確信其為真實之程度，仍有合理之懷疑存在
    ，無從使本院得異議人有前揭違規事實之確信，揆諸首揭說
    明，自應作對異議人有利之認定。原處分機關未予詳察，遽
    對異議人為前開裁決，自有未洽，應認本件異議人之異議為
    有理由，而由本院將原處分撤銷，諭知異議人不罰，以資適
    法。
六、據上論斷，應依道路交通管理處罰條例第87條第2 項，道路
    交通案件處理辦法第20條前段，裁定如主文。
中    華    民    國    98    年    4     月    26    日
                  交通法庭  法  官  周靜妮
以上正本證明與原本無異。
如不服本裁定應於送達後5 日內向本院提出抗告狀。
                            書記官  巫  穎
中    華    民    國    99    年    4     月    26    日

司法院資訊處製作；財團法人民間司法改革基金會備份。
